臺灣新北地方法院刑事判決　　　　　　 109年度訴字第1176號
公　訴　人　臺灣新北地方檢察署檢察官
被　　　告　張立言



上列被告因傷害案件，經檢察官提起公訴（108 年度少連偵字第
381 號），本院判決如下：
    主  文
甲○○成年人與少年共同犯傷害罪，處拘役貳拾日，如易科罰金
，以新臺幣壹仟元折算壹日；又成年人與少年共同犯傷害罪，處
拘役參拾日，如易科罰金，以新臺幣壹仟元折算壹日；又成年人
與少年共同犯傷害罪，處拘役參拾日，如易科罰金，以新臺幣壹
仟元折算壹日。應執行拘役伍拾日，如易科罰金，以新臺幣壹仟
元折算壹日。
    事  實
一、甲○○為成年人，其與丙○○（經本院裁定停止訴訟）、少
    年沈○廷（民國92年7 月生，姓名、年籍詳卷，涉犯傷害部
    分，由本院少年法庭審理）係朋友。因少年沈○廷與少年楊
    ○安（92年4 月生，姓名、年籍詳卷）存有房租糾紛，雙方
    相約於108 年9 月14日晚上11時許，在新北市三重區龍濱公
    園內協商，甲○○即應沈○廷之邀約，與丙○○及其他姓名
    、年籍不詳之成年人一同前往龍濱公園，另楊○安則偕丁○○、乙○○及少年尤○宇到場。詎雙方協商過程中一言不合
    ，甲○○、丙○○、沈○廷及其他一同到場之成年人即基於
    傷害之犯意聯絡，由丙○○取出預藏之彈簧刀攻擊尤○宇，
    甲○○則返回車上取出開山刀，沈○廷另取出預藏之瑞士刀
    ，與一同到場之成年人一起追趕丁○○、乙○○，期間丙○○再持彈簧刀攻擊上前援救尤○宇之丁○○、乙○○，致尤
    ○宇受有右手臂刀傷、丁○○受有頭部手部紅腫疼痛及左胸
    下側刀傷、乙○○受有右肘開放性傷口及左腹撕裂傷等傷害
    。
二、案經丁○○、乙○○、尤○宇訴由新北市政府警察局三重分
    局報告臺灣新北地方檢察署檢察官偵查起訴。
    理  由
壹、證據能力部分
    按被告以外之人於審判外之陳述，雖不符刑事訴訟法第159
    條之1 至第159 條之4 之規定，而經當事人於審判程序同意
    作為證據，法院審酌該言詞陳述或書面陳述作成時之情況，
    認為適當者，亦得為證據。當事人、代理人或辯護人於法院
    調查證據時，知有第159 條第1 項不得為證據之情形，而未
    於言詞辯論終結前聲明異議者，視為有前項之同意，刑事訴
    訟法第159 條之5 定有明文。查本判決所引用具傳聞性質之
    各項證據資料，經本院於審判期日依法踐行調查證據程序，
    檢察官、被告甲○○就上開證據之證據能力均未爭執，於言
    詞辯論終結前亦未聲明異議，本院審酌上開證據作成時之情
    狀，並無違法或不當等情形，且與本案相關之待證事實具有
    關聯性，認為以之作為本案之證據亦屬適當，爰依前揭規定
    ，認均應有證據能力。
貳、實體部分
一、認定犯罪事實所憑之證據及理由：
    訊據被告雖坦承因沈○廷告知其與他人有糾紛，即應沈○廷
    之邀約，於上開時間，與丙○○及其他姓名、年籍不詳之成
    年人一同前往龍濱公園之事實，惟矢口否認有何共同傷害之
    犯行，辯稱：我不知道沈○廷他們會動手，我是下車才看到
    丙○○有拿刀，但我沒有動手，也沒有拿刀等語。經查：
（一）被告因沈○廷與他人存有糾紛相約談判，即應沈○廷之邀
      約，與丙○○及其他姓名、年籍不詳之成年人一同前往龍
      濱公園，告訴人丁○○、乙○○、尤○宇在該處遭丙○○
      持刀攻擊，並受有事實欄所載傷勢等情，業據證人即告訴
      人丁○○（偵卷第49至50、53至55、141 至143 、251 至
      252 頁，本院卷第216 至226 頁）、乙○○（偵卷第57至
      58頁）、尤○宇（偵卷第45至47、134 至135 頁）、證人
      沈○廷（偵卷第15至19、225 至227 頁）、證人即同案被
      告丙○○（偵卷第21至25頁）均證述明確，並有丁○○傷
      勢照片（偵卷第147 頁）、尤○宇傷勢照片（偵卷第149
      頁）、丁○○之新北市立聯合醫院乙種診斷書（偵卷第15
      3 頁）、乙○○之新北市立聯合醫院病歷資料（偵卷第26
      9 至276 頁）、尤○宇之台灣基督長老教會馬偕醫療財團
      法人馬偕紀念醫院病歷資料（本院卷第103 至109 頁）在
      卷可稽，且為被告所不爭執（偵卷第11、159 至162 頁，
      本院卷第56至57頁），是此部分事實，應堪認定。
（二）證人丁○○於本院審理中證稱：當天丙○○拿1 把小刀砍
      尤○宇，我與乙○○看到後立刻過去，丙○○即持刀先砍
      乙○○，再來砍我等語（本院卷第219 至220 、222 至22
      3 頁），證人乙○○於警詢時證述：當天只有1 人攻擊我
      ，該人拿的是小短刀等語（偵卷第58頁），又證人尤○宇
      於偵查中證稱：當天有名男子拿彈簧刀劃傷我的手臂，那
      個人不是被告等語（偵卷第46、134 至135 頁），核與被
      告供稱：談判之前我有看到丙○○拿1 把小刀，應該是彈
      簧刀等語（本院卷第236 頁）大致相符，足認當時係丙○○持彈簧刀攻擊告訴人丁○○、乙○○、尤○宇，被告並
      無出手或持刀攻擊3 位告訴人，是被告辯稱：我沒有動手
      傷害告訴人等語，並非無據。
（三）被告於案發當時曾持刀在場：
      證人即告訴人丁○○於偵訊時證稱：被告原本沒有拿刀，
      但後來我看到被告拿長長的西瓜刀，砍傷我的人是丙○○
      ，不是被告等語（偵卷第142 頁），於本院審理中證稱：
      當天丙○○、沈○廷都有拿刀，丙○○拿刀砍尤○宇時，
      我靠過去，被告剛好從車後座拿1 把3 、40公分的開山刀
      衝過來，我們被丙○○砍的時候，被告就拿刀站在丙○○
      旁邊等語（本院卷第219 至224 頁），又證人即告訴人尤
      ○宇於偵訊時證述：當天被告一開始沒有帶刀，是後來才
      從車上拿出1 把開山刀，砍我的人不是被告等語（偵卷第
      134 至135 頁），可知證人丁○○於偵查及本院審理中就
      案發當日被告原先沒有拿刀，係後來才從車上拿出1 把長
      刀等節始終證述一致，並與證人尤○宇之證述相合。審酌
      證人丁○○、尤○宇於偵查中及丁○○於本院審理中均具
      結擔保證詞之正確性，且證人丁○○、尤○宇尚且僅稱被
      告是後來才從車上拿刀，傷害其等之人不是被告等語，並
      未見誇大或渲染被告在場舉動等情況，另觀諸其等陳述內
      容，亦無明顯矛盾或不合常情之瑕疵，堪認其等上開證詞
      應可採信。由前揭證述可知，被告當日原先雖未拿刀，然
      雙方爆發衝突後，其即至車上拿出開山刀在旁助勢。從而
      ，被告空言辯稱：我沒有拿刀等語，當無可採。
（四）被告有與丙○○、沈○廷及一同到場之成年人共同傷害之
      犯意聯絡：
   1、按共同正犯之成立，祇須具有犯意之聯絡，行為之分擔，
      既不問犯罪動機起於何人，亦不必每一階段犯行，均經參
      與；共同實施犯罪行為之人，在合同意思範圍內，各自分
      擔犯罪行為之一部，相互利用他人之行為，以達其犯罪之
      目的者，即應對於全部所發生之結果，共同負責；共同正
      犯間，非僅就其自己實施之行為負其責任，並在犯意聯絡
      之範圍內，對於他共同正犯所實施之行為，亦應共同負責
      ；又共同正犯不限於事前有協議，即僅於行為當時有共同
      犯意之聯絡者亦屬之，且表示之方法，不以明示通謀為必
      要，即相互間有默示之合致亦無不可（最高法院73年度台
      上字第1886號、第2364號、101 年度台上字第4554號、10
      3 年度台上字第2258號判決意旨參照）。
   2、被告雖以前詞置辨，然查，被告於偵查及本院審理中供稱
      ：沈○廷跟我說有人欠他錢，還向他勒索新臺幣10萬元，
      並相約在龍濱公園談判，對方好像很多人，所以我們一群
      朋友才會陪沈○廷一起過去，他們談判之前，我有看到丙○○拿小刀等語（偵卷第11、160 頁，本院卷第56至57、
      236 頁），核與證人即共犯沈○廷於偵訊時證稱：因為我
      與楊○安有金錢糾紛，約在龍濱公園協商，大約有10幾個
      人陪我到現場處理這件事情，我跟他們說我與楊○安有金
      錢糾紛，問他們願不願意來當個證人等語（偵卷第225 至
      227 頁）大致相符，是被告前往現場之前，已知悉此行目
      的係陪同沈○廷與他人談判，且預想對方人數眾多，其等
      亦邀約多人一同前往之事實，堪以認定。則被告主觀上應
      可預見糾眾前往談判，可能在談判過程中一言不合大打出
      手而傷害他人身體，且被告到場後已見同行之丙○○手持
      刀械，換言之，丙○○並非突然取出刀械攻擊，此際被告
      不僅未加勸阻或離開現場，甚至於丙○○持刀攻擊他人時
      ，立刻返回車上拿刀在旁，其所為足以讓丙○○、沈○廷
      及其他一同到場之成年人仗勢有他人相挺，更加肆無忌憚
      攻擊告訴人，況被告於106 年間，即曾偕眾人群毆，為警
      移送地檢署偵辦，嗣因雙方和解而撤回告訴，經檢察官為
      不起訴處分等情，有臺灣高等法院被告前案紀錄表在卷可
      稽（本院卷第15頁），並經被告於本院審理中所是認（本
      院卷第237 頁），更堪認被告應對其與丙○○持刀械到場
      ，可能引發雙方衝突，並致丙○○傷害他人一情有所預見
      ，是被告此部分行為，足認係以自己共同犯罪之意思，加
      入並分擔部分犯罪行為，而相互利用彼此各自負擔之部分
      犯罪行為，以完成整體之犯罪，縱使被告未出手攻擊告訴
      人，然被告所為，主觀上顯係基於正犯之傷害犯意，共同
      參與傷害告訴人之犯行，屬正犯之行為無疑，被告上開所
      辨，均無可採。
（五）綜上所述，本案事證明確，被告上開犯行堪以認定，應依
      法論科。
二、論罪科刑：
（一）罪名：
      核被告所為，均係犯刑法第277 條第1 項之傷害罪。
（二）共同正犯：
      被告與同案被告丙○○、少年沈○廷及其他姓名、年籍不
      詳之成年人就本案傷害犯行，有犯意聯絡及行為分擔，應
      論以共同正犯。
（三）罪數關係：
      被告就傷害告訴人丁○○、乙○○、尤○宇之犯行，係可
      獨立區分，且乃侵害不同告訴人之身體法益，是被告就分
      別傷害告訴人丁○○、乙○○、尤○宇之犯行間，犯意各
      別，應予分論併罰。
（四）刑之加重事由：
   1、按兒童及少年福利與權益保障法第112 條第1 項前段「成
      年人教唆、幫助或利用兒童及少年犯罪或與之共同實施犯
      罪或故意對其犯罪者，加重其刑至二分之一」規定，係以
      被害人或共犯之年齡作為加重刑罰要件（或為刑法分則或
      總則加重），雖不以行為人明知其年齡為必要，但仍須證
      明該成年人對於犯罪之對象或與之共同實施犯罪者係兒童
      或少年，而具有「不確定故意」，始足當之。
   2、經查，被告為本案傷害犯行時已成年，而共犯沈○廷當時
      為未滿18歲之少年，此有沈○廷之個人戶籍資料查詢結果
      1 件在卷可參（偵卷第107 頁），且被告自承：我知道沈
      ○廷未滿18歲等語（審訴卷第124 至125 頁），是被告與
      少年沈○廷共同實施上開3 次傷害犯行，均應依兒童及少
      年福利與權益保障法第112 條第1 項前段規定，加重其刑
      。
   3、本案告訴人尤○宇為未滿18歲之少年，有其個人戶籍資料
      查詢結果1 件存卷足佐（本院不公開卷第31頁）。然被告
      供稱：案發當時我不認識尤○宇，當天是第一次見面，我
      不太清楚尤○宇讀什麼學校或在哪裡工作，也不知道尤○
      宇幾歲，我們沒有那麼熟等語（本院卷第238 頁），足認
      被告於案發時與尤○宇完全不認識，亦無直接詢問其年齡
      ，再參諸少年尤○宇於108 年11月6 日偵查中所拍攝之照
      片（偵卷第149 頁），其容貌並非稚氣，且拍攝時間距離
      案發僅約2 月，外型應相差無幾，一般人難以單憑尤○宇
      之外貌、體型，得知其為未滿18歲之少年，佐以案發當時
      已是深夜，在場人數非少，場面混亂，被告辯稱不知少年
      尤○宇之年紀，尚屬有據，本案亦無客觀事證足以證明被
      告對尤○宇係未滿18歲之少年具有不確定故意，則被告對
      告訴人尤○宇所犯之傷害罪，自無兒童及少年福利與權益
      保障法第112 條第1 項前段（成年人故意對少年犯罪）之
      適用至明。
（五）爰審酌被告與告訴人丁○○、乙○○、尤○宇均無怨隙，
      僅因少年沈○廷邀約助陣，不思明辨或制止，竟前往現場
      並拿刀助勢，而與丙○○、沈○廷及其他一同到場之成年
      人共同傷害告訴人，顯然欠缺尊重他人身體法益之法治觀
      念，所為實非可取，應予非難；並考量被告未能坦認犯行
      ，亦未與告訴人乙○○、尤○宇達成和解，雖與告訴人丁○○經本院調解成立，然未按期履行調解條件等節，有本
      院調解筆錄、本院110 年8 月12日公務電話紀錄、告訴人
      丁○○之陳報狀各1 份在卷可參（本院卷第67至68、157
      、251 頁），尚未填補各告訴人所受損害，於犯後態度無
      從為其有利之考量；兼衡被告於本案前無其他經法院論罪
      科刑之紀錄，有前揭臺灣高等法院被告前案紀錄表可佐，
      素行非惡，及其犯罪之動機、目的、手段、參與情節、告
      訴人受傷之程度、暨其於本院審理時自述國中畢業之教育
      程度、目前在家照顧外婆、由舅舅給予生活費之生活狀況
      （本院卷第241 頁）等一切情狀，就其傷害告訴人丁○○
      、乙○○、尤○宇之犯行分別量處如主文所示之刑，並均
      諭知易科罰金之折算標準，再參酌上開各情，定其應執行
      之刑如主文所示，並諭知同上易科罰金之折算標準。
（六）被告與共犯丙○○、少年沈○廷所持之刀械，無證據足認
      係被告或丙○○、沈○廷所有，復未扣案無從特定，亦無
      證據證明現仍存在，且非屬違禁物，爰均不予宣告沒收。
據上論結，應依刑事訴訟法第299 條第1 項前段，判決如主文。
本案經檢察官王凌亞提起公訴，檢察官簡志祥到庭執行職務。
中    華    民    國   110    年    11    月    30    日
                  刑事第十四庭  審判長法  官  王榆富
 
                                      法  官  梁家贏
 
                                      法  官  鄭琬薇
上列正本證明與原本無異。
如不服本判決，應於判決送達後20日內敘明上訴理由，向本院提
出上訴狀 (應附繕本) ，上訴於臺灣高等法院。其未敘述上訴理
由者，應於上訴期間屆滿後20日內向本院補提理由書「切勿逕送
上級法院」。
                                      書記官  黃心瑋
中    華    民    國   110    年    12    月    1     日
附錄本案論罪科刑之法條：
中華民國刑法第277條
傷害人之身體或健康者，處5 年以下有期徒刑、拘役或50萬元以
下罰金。
犯前項之罪，因而致人於死者，處無期徒刑或7 年以上有期徒刑
；致重傷者，處3 年以上10年以下有期徒刑。
◎附件：卷宗名稱及代號索引
┌──┬─────────────┬───┐
│編號│卷宗名稱                  │代號  │
├──┼─────────────┼───┤
│ 1  │109 年度訴字第1176號卷    │本院卷│
├──┼─────────────┼───┤
│ 2  │109 年度審訴字第1594號卷  │審訴卷│
├──┼─────────────┼───┤
│ 3  │108 年度少連偵字第381 號卷│偵卷  │
└──┴─────────────┴───┘